臺灣高等法院刑事判決
110年度交上易字第124號
上  訴  人  臺灣桃園地方檢察署檢察官
被      告  林振椽



上列上訴人因被告公共危險案件，不服臺灣桃園地方法院110年
度交易字第5號，中華民國110年3月5日第一審判決（聲請簡易判
決處刑案號：臺灣桃園地方檢察署109年度速偵字第6936號），
提起上訴，本院判決如下：
    主  文
上訴駁回。
    理  由
一、聲請簡易判決處刑意旨略以：被告林振椽自民國109年12月3
     日1時許起至同日1時15分許止，在桃園市蘆竹區南山路1 
    段之住處內（詳細地址詳卷）飲酒，明知飲酒後已達不得駕
    駛動力交通工具之程度，仍基於酒後駕駛動力交通工具之犯
    意，於同日9時30分許，自桃園市○○區○○路0段000號公司駕
    駛車牌號碼000-00號自用大貨車離去，欲前往上址附近運送
    貨物。嗣於同日10時24分許，行經桃園市中壢區康樂路與博
    愛路口前，因酒後操控力不佳，竟與被害人廖喬婷所騎乘車
    牌號碼000-0000號普通重型機車發生碰撞（均未受傷），而
    經警於同日10時40分許，測得被告吐氣所含酒精濃度達每公
    升0.22毫克。因認被告涉犯刑法第185條之3第1項第1款之公
    共危險罪嫌等語。
二、按犯罪事實應依證據認定之，無證據不得認定犯罪事實；又
    不能證明被告犯罪者，應諭知無罪之判決，刑事訴訟法第15
    4條第2項、第301條第1項分別定有明文。又事實之認定，應
    憑證據，如未能發現相當證據，或證據不足以證明，自不能
    以推測或擬制之方法，為裁判基礎（最高法院40年台上字第
    86號判決意旨參照）。
三、公訴意旨認被告涉犯上開罪嫌，主要係以證人即被害人廖喬
    婷於警詢時之證述、酒精測定紀錄表、測試觀察紀錄表、桃
    園市政府警察局舉發違反道路交通管理事件通知單、道路交
    通事故現場圖、道路交通事故調查報告表㈠、㈡及現場照片18
    張等件為論據。
四、訊據被告固坦承於109年12月3日在住處飲酒後，於同日9時30分許，駕駛自用大貨車上路，於同日10時24分許，在桃園市中壢區康樂路與博愛路口與證人廖喬婷所騎乘之車牌號碼000-0000號普通重型機車發生碰撞之事實，惟堅決否認有何公共危險之犯行，辯稱：伊與證人廖喬婷車輛發生碰撞不是伊喝酒造成的，是伊要轉彎時，後方證人廖喬婷之機車煞車不停擦撞的等語。經查：
　㈠被告於109年12月3日1時許起至同日1時15分許間，在前揭住
    處內飲酒後，於同日9時30分許，自址設桃園市桃園區民權
    路3段509號之公司處，駕駛前揭自用大貨車上路，並於同日
    10時24分許，在桃園市中壢區康樂路與博愛路口與證人廖喬
    婷所騎乘之車牌號碼000-0000號普通重型機車發生碰撞，經
    員警獲報到場後，於同日10時40分許，測得被告吐氣所含酒
    精濃度達每公升0.22毫克之事實，業據被告於警詢、偵查、
    原審及本院審理時均坦承不諱，且經證人廖喬婷於警詢時、
    證人即警員陳柏寧、陳傳育於原審審理時證述明確（見109
    年度速偵字第6936號偵查卷第29至31頁、原審卷第87至92頁
    ），復有酒精濃度檢測單、桃園市政府警察局舉發違反道路
    交通管理事件通知單、道路交通事故現場圖、道路交通事故
    調查報告表㈠、㈡及現場照片等件在卷可參（見前揭偵查卷第
    37、41、49至63頁），此部分事實，應堪認定。
　㈡關於刑法第185條之3第1項第1款部分
　　公訴人固主張被告體內酒精含量倒推計算代謝率，依：⑴交
    通部運輸研究所77年8月間針對國人進行實驗研究指出約為
    每小時每公升0.0628毫克、⑵蕭開平、林文玲合著之「酒精
    、藥物測試與交通事故之研討」，則指出一般人酒精代謝率
    為每小時呼氣酒精濃度減少量每公升0.05至0.075毫克或⑶內
    政部警政署刑事警察局89年12月21日（89）刑鑑字第198913
    號函示指出人體吐氣酒精濃度代謝速率，空腹飲酒吐氣酒精
    代謝率為每小時0.058至0.108mg/l，平均為0.084mg/l，食
    後飲酒其吐氣酒精代謝率為每小時0.050至0.114mg/l，平均
    為0.075mg/l等判斷標準計算之，本件被告於飲酒後開始駕
    車當時體內所含酒精濃度均已超過法定之刑罰標準每公升0.
    25毫克等語。然：
　⒈刑法第185條之3既經修正，即應以實際測得之酒精濃度作為
    判斷，分別適用同條第1項第1款或第2款規定，始符合修正
    明訂酒精濃度標準值之立法意旨，倘行為人經測試未達酒精
    濃度標準值每公升0.25毫克，卻可以回溯推算認定成立刑法
    第185條之3第1項第1款，無疑架空同條項第2款之適用、重
    陷修法前之爭議。
　⒉再者，從前開所引之呼氣酒精代謝率之文獻、研究發表或函
    釋內容觀之，確實無從自其採樣之人數、人種、年齡區塊、
    體重、飲酒習慣等條件，判斷該實驗結果或所舉數據確實具
    有平均代表性。且飲酒後酒精代謝之快慢，與飲酒人當時之
    年齡、性別、體重、身體之疲勞程度、腹中其他食物代謝情
    形及飲酒時間之長短等因素，均息息相關，如採樣對象與被
    告案發時之條件有所差異，即可能影響被告酒後駕車時實際
    呼氣酒精濃度值之認定，而無法完全排除其實際呼氣酒精濃
    度低於每公升0.25毫克之可能。考量呼氣酒精代謝率，本有
    因人而異之可能性及誤差值存在，若採集之樣本不同，或採
    取不同之計算基準，均有可能使酒精代謝率、回溯推算之呼
    氣酒精濃度值存在多樣性之變化，在無法確定相關研究樣本
    數及其背景資料之前提下，有關酒精消退率之數值尚非屬科
    學鑑定證據，基此，被告酒後駕車上路為警逮捕時之呼氣所
    含酒精濃度，實不能概以公訴人所引上開呼氣酒精代謝率回
    溯推算認定已達每公升0.25毫克以上，而論以刑法第185條
    之3第1項第1款之罪。
　㈢就刑法第185條之3第1項第2款部分
　⒈被告於同日10時24分許，在桃園市中壢區康樂路與博愛路口
    固與證人廖喬婷所騎乘之車牌號碼000-0000號普通重型機車
    發生碰撞，惟就該事故發生之因，業據證人廖喬婷於警詢時
    供稱：事發前伊看到被告在伊左前方約1.5公尺，伊行駛於
    機車優先道，但機車優先道有小客車停在該處，所以伊向內
    側車道變換，對方要右轉，等伊注意到時，伊機車左側與被
    告貨車右側車門發生碰撞等語（見前揭偵查卷第30頁），佐
    以被告於原審及本院審理時均供稱：伊與證人廖喬婷車輛發
    生碰撞不是伊喝酒造成的，是伊要轉彎時，後方機車煞車不
    停擦撞等語，則是否因被告飲酒導致不能安全駕駛動力交通
    工具，已屬有疑。
　⒉又被告為警查獲後，於同日10時24分許起至10時40分間，經
    警觀察並無語無倫次、含糊不清、意識模糊、注意力無法集
    中、嘔吐、呆滯木僵、大笑、昏睡叫喚不醒、搖晃無法站立
    、自殘、拉扯、攻擊、大聲咆哮、酒容等酒醉現象，員警命
    被告做直線測試（以長10公尺之直線，令其迴轉走回原地）
    及平衡動作（雙腳併攏，雙手緊貼大腿，將一腳向前抬高離
    地15公分，並停止不動30秒），其測試結果則經警紀錄為「
    身體前後或左右搖擺不定」等情，有刑法第185條之3第1項
    第2款案件測試觀察紀錄表1份在卷可佐（見前揭偵查卷第39
    至40頁）。
　⒊惟證人陳柏寧於原審審理時證稱：「身體前後或左右搖擺不
    定」的測試，有可能會因為每個人的平衡感或腳部曾經受傷
    而有影響，被告當天除了「身體前後或左右搖擺不定」之測
    試項目有異常外，其餘都正常，無法判斷被告是否因飲酒而
    有身體前後或左右搖擺不定之情況等語（見原審卷第88至90
    頁）；證人陳傳育於原審審理時亦證稱：每個人在作平衡測
    試時，多多少少都會有站立不平衡的狀況，而被告除了站立
    不平衡以外，無其他表徵可以看出有喝酒等語（見原審卷第
    91至92頁）。
　⒋人之平衡控制及肌耐力本就各異，而常人突抬腳單腳站立，
    為求平衡，搖晃尚屬難免，則在無其他證據足證被告確有因
    飲酒而影響其肌肉協調及中樞神經功能下，難僅因平衡測試
    時起身體搖擺即認被告確有因飲酒而影響其肌肉協調及中樞
    神經功能，是前揭測試觀察紀錄表雖記載「身體前後或左右
    搖擺不定」，尚不得作為不利被告之認定。
  ㈣綜上所述，公訴意旨認定被告涉有公共危險罪所憑之證據，
    尚未達通常一般人均不致有所懷疑，而得以確信其為真實之
    程度，自難以公訴意旨所指罪嫌相繩。揆諸前揭法條及說明
    ，既不能證明被告犯罪，自應為無罪之諭知。
五、原審同前認定，以不能證明被告犯罪，而諭知被告無罪，經
    核其認事用法、證據之取捨，均已詳為敘明，並無不合。檢
    察官上訴意旨仍執陳詞認被告涉犯公共危險罪嫌云云，為無
    理由，其上訴應予駁回。　　
據上論斷，應依刑事訴訟法第368條，判決如主文。
本案經檢察官林佳勳聲請簡易判決處刑及提起上訴，檢察官曾文
鐘到庭執行職務。
中　　華　　民　　國　　110 　年　　10　　月　　13　　日
                  刑事第十一庭  審判長法　官  張江澤
                                      法　官  梁志偉
                                      法　官  章曉文
以上正本證明與原本無異。
不得上訴。
                                      書記官  賴又瑄
中　　華　　民　　國　　110 　年　　10　　月　　13　　日